臺灣臺北地方法院民事判決　　　　　　　94年度再易字第63號
再審原告　　乙○○
訴訟代理人　丙○○
再審被告　　甲○○
上列當事人間損害賠償事件，再審原告對於中華民國94年11月15
日本院94年度簡上字第434號第二審確定判決，提起再審之訴，
本院判決如下：
    主  文
再審之訴駁回。
再審訴訟費用新臺幣壹仟玖佰玖拾伍元由再審原告負擔。
    事實及理由
甲、程序方面：
一、按再審之訴，應於30日之不變期間內提起；前項期間，自判
    決確定時起算，判決於送達前確定者，自送達時起算，民事
    訴訟法第500條第1項、第2項定有明文。本件再審原告主張
    本院94年度簡上字第434號確定判決（下稱原確定判決）有
    民事訴訟法第496條第1項第1款、第2款之再審事由，而原確
    定判決已於民國94年11月29日送達於再審原告，再審原告於
    94年12月5日提起本件再審之訴，並未逾越法定期間，核與
    前揭規定相符，應予准許。
乙、實體方面：
一、本件再審原告主張略以：(一)原確定判決認「被上訴人（即再
    審原告）主張上訴人（即再審被告）侵害再審原告之姓名權
    ，尚非無據。」，則法院得依實際具體情形，認定合理之所
    失利益之相當數額，其判決理由既已經認定「有侵害」，卻
    又認定「律師受委任為訴訟代理人而取得報酬之前提，應係
    為委任人處理訴訟相關事務，而非單純提供姓名予委任人使
    用，而被上訴人對於其未處理關於追加被告之事務，並不爭
    執，…，難認被上訴人因上訴人侵害姓名權，而有可預期利
    益之損害。」，其判決理由與主文顯有矛盾。(二)再審被告既
    未授權再審原告追加訴訟，且亦未繳納律師酬金，再審被告
    自無權利及義務處理再審被告所提出之追加訴訟，再審原告
    就此追加起訴部分，本有可預期之律師酬金之「所失利益」
    ，原確定判決認定再審原告姓名權遭受侵害，竟未予適用民
    法第216條第2項認定損害賠償範圍，顯有不適用民事訴訟法
    第222條第2項及民法第216條第2項規定之違背法令。爰依民
    事訴訟法第496條第1項第1款、第2款之規定，提起本件再審
    之訴，求為命原確定判決廢棄及請求再審被告給付再審原告
    新台幣13萬元及自該案起訴狀繕本送達翌日起至清償日止，
    按年利百分之5計算之利息等語。
二、再審被告答辯略以：(一)所謂「侵害」與「損害」不同，原確
    定判決中有關侵害與損害之認定，均記載於理由項下，且因
    理由中認定再審原告並未受有損害，故駁回其損害賠償之請
    求，並記載於主文，顯無理由與主文矛盾之情形。(二)所謂「
    侵害」與「損害」不同，原確定判決認為再審被告雖有侵害
    再審原告姓名權之行為，然再審原告未因之受有任何損害，
    故再審被告毋庸負擔損害賠償責任，再審原告就再審被告之
    侵害行為雖已有足夠之證明，然對其受有損害乙節，並未盡
    舉證責任，在此情形，原確定判決之法院自無從依上開法條
    認定再審原告所受損害之數額，從而原確定判決未適用民事
    訴訟法第222條第2項規定，實因不得適用，要無任何錯誤可
    言。又原確定判決係適用民法第216條後，認為再審原告之
    主張無理由，是再審原告主張原確定判決有消極不適用民法
    第216條之情形，實際上係就原確定判決依自由心證所認定
    之事實加以爭執，顯非法定再審事由，自非可採。是本件並
    無民事訴訟法第496條第1項第1款之再審事由。並聲明：再
    審原告之訴駁回。
三、再審原告指摘原確定判決有民事訴訟法第496條第1項第2款
    「判決理由與主文顯有矛盾」之再審事由：
  (一)按按民事訴訟法第496條第1項第2款所謂判決理由與主文顯
    有矛盾，係指判決依據當事人主張之事實，認定其請求或對
    造抗辯為有理由或無理由，而於主文為相反之諭示，且其矛
    盾為顯然者而言（參照最高法院80年台再字第130號判例意
    旨）。
  (二)本件再審原告指陳原確定判決認定再審原告姓名權遭受侵害
    ，竟又認再審原告未受有損害，其判決理由與主文顯有矛盾
    云云；然按民法第18條規定：「人格權受侵害時，得請求法
    院除去其侵害，有受侵害之虞時，得請求防止之。前項情形
    ，以法律有特別規定者為限，得請求損害賠償或慰撫金。」
    ，此項人格權係指所謂的一般人格權。又民法第19條規定：
    「姓名權受侵害者，得請求法院除去其侵害，並得請求損害
    賠償」，已將姓名權列為人格權保護範圍；而民法第184 條
    第1項前段規定：「因故意或過失不法侵害他人之權利者，
    負損害賠償責任。」，本條所稱權利亦包括一般人格權，所
    稱損害賠償包括財產上損害與非財產上損害。另89年5月5日
    修正後民法第195條第1項規定：「不法侵害他人之身體、健
    康、名譽、自由、信用、隱私、貞操或不法侵害其他人格法
    益而情節重大者，被害人雖非財產上之損害，亦得請求賠償
    相當之金額。其名譽被侵害者，並得請求為回復名譽之適當
    處分」，增加特別人格權之保護，是故民法第19條、第184
    條第1項前段，均係民法第18條第2項所稱的特別規定。又民
    事責任係以填補損害為目的，故侵害之結果須發生損害，侵
    權行為始告成立，單純之權利侵害，而無損害者，尚無侵權
    行為可言：是原確定判決縱如再審原告所指僅認定有加害行
    為而無損害之發生，並據此駁回再審原告之訴，其主文與理
    由即屬相符，難認有何判決主文與理由矛盾之處。況參照上
    開判決事實及理由欄(五)所示，原審應係因再審原告請求損害
    賠償之依據為民法第21 6條第2項關於所失利益之規定，並
    非請求慰撫金，原確定判決自僅能就此範圍內審酌有無理由
    ，且認定再審原告因再審被告侵害其姓名權並無「可預期利
    益」之損害，方駁回再審原告之請求，並非指再審原告於本
    件侵權行為中全然無損害發生，是再審原告持此主張原確定
    判決有民事訴訟法第496條第1項第2款之再審事由，難認有
    理由。
四、再審原告指摘原確定判決有民事訴訟法第496條第1項第1款
    「適用法規顯有錯誤」之再審事由：
  (一)按當事人就確定判決有適用法規顯有錯誤之情者，得以再審
    之訴對於確定終局判決聲明不服，民事訴訟法第496條第1項
    第1款固訂有明文。然所謂適用法規顯有錯誤者，係指確定
    判決所適用之法規顯然不合於法律規定，或與司法院現尚有
    效及大法官會議之解釋，或本院尚有效之判例顯然違反者而
    言，而不包括漏未斟酌證據及認定事實錯誤之情形在內。（
    最高法院60年度台再字第170號、63年度台上字第880號判例
    參照）。又適用法規顯有錯誤，雖包括確定判決消極的不適
    用法規，顯然影響裁判者（司法院大法官會議釋字第177號
    解釋），然所謂消極不適用法規，係指應予審究該法規而未
    予審究者而言。
  (二)再審原告指原確定判決認定再審原告姓名權遭受侵害，竟未
    予適用民法第216條第2項認定損害賠償範圍，顯有不適用民
    事訴訟法第222條第2項、及民法第216條第2項規定之違背法
    令云云：然本件原確定判決固認再審原告之姓名權遭受再審
    被告侵害，然再審原告係依據民法第19條、及216條第2項請
    求所失利益之損害賠償，並非非財產上損害賠償，原審自僅
    能就此範圍內審酌有無理由，已如前述，原確定判決再審原
    告主張再審被告委任再審原告為訴訟代理人，每件官司應支
    付律師報酬65,000元，追加醫院及藥商為共同被告時，應支
    付兩件律師報酬計算，再審原告所失利益為130,000元等語
    。然而，依通常情形，律師受委任為訴訟代理人而取得報酬
    之前提應係為委任人處理訴訟相關事務，而非單純提供姓名
    予委任人使用。而再審原告對於其並未處理關於追加被告之
    事務，並不爭執，則難認再審原告於通常情形可預期取得處
    理追加被告事務之報酬，從而認再審原告並無因再審被告侵
    害其姓名權而有「可預期利益」之損害，因認再審原告請求
    賠償為無理由。是原確定判決已明確交待本件縱有加害行為
    ，亦無再審原告所主張之民法第216條第2項「所失利益」之
    損害發生之理由，難認有應予審究該法規而未予審究者之消
    極不適用法規之再審事由存在。
五、綜上所述，原確定判決既無適用法規顯有錯誤、判決理由與
    主文顯有矛盾之再審事由，則再審原告依民事訴訟法第436
    條第1項第1款、第2款之規定提起本件再審之訴，並無再審
    理由，應予駁回。
六、因本件事證已臻明確，兩造其餘主張、陳述及所提之證據，
    經本院審酌後認與判決結果不生影響，爰不一一論述，附此
    敘明。
七、據上論結，本件再審之訴為無理由。依民事訴訟法第505條
    、第78條，判決如主文。
中　　華　　民　　國　　96　　年　　10 　月　31　　日
                   民事第五庭 審判長法　官  翁昭蓉
　　　　　　　　      　　　  　　　法　官  陶亞琴
　　　　　　　　　　　        　　　法　官  吳佳薇
以上正本係照原本作成。
本判決不得上訴。
中　　華　　民　　國　　96　　年　　10 　月　31　　日
                                    書記官  許博為
